【裁判字號】    97,訴,163
【裁判日期】    970709
【裁判案由】    請求賠償損害
【裁判全文】
臺灣彰化地方法院民事判決  97年度訴字第163號
原      告  己○○原名黃惠琦.
法定代理人  甲○○
訴訟代理人  楊振芳律師
被      告  丁○○
上列當事人間請求損害賠償事件，由刑事庭移送前來，本院於民
國97年6月11日言詞辯論終結，茲判決如下：
    主      文
被告應給付原告新台幣柒萬貳仟陸佰貳拾柒元，及自民國九十七
年二月十三日起至清償日止，按年息百分之五計算之利息。
原告其餘之訴駁回。
訴訟費用新台幣伍佰伍拾肆元由原告負擔。
本判決原告勝訴部分得假執行；但被告以新台幣柒萬貳仟陸佰貳
拾柒元為原告預供擔保，得免為假執行。
原告其餘假執行之聲請駁回。
    事實及理由
一、原告主張：
  (一)被告於民國96年4月12日晚間11時左右，駕駛車牌號碼B4-15
    70號自用小貨車（以下簡稱甲車），沿彰化縣溪湖鎮○○路
    由東往西方向行駛，行至員鹿路與忠溪路交岔路口欲左轉時
    ，本應注意轉彎車應讓直行車先行，行車時應充分注意車前
    狀況，並隨時採取必要安全措施，而依當時並無不能注意之
    情事，竟忽略上開注意義務，未注意對向車道另有冒行車輛
    行至該交岔路口，而貿然左轉，適有原告酒後騎乘車牌號碼
    3GR-378號機車（以下簡稱乙車）搭載訴外人巫柏坤沿彰化
    縣溪湖鎮○○路由西往東方向行駛，欲直行通過該交岔路口
    ，亦因未充分注意車前狀況，致與被告所駕駛甲車發生碰撞
    ，致原告人車倒地，受有頭部外傷、腦震盪、胸壁挫傷、雙
    側股骨幹骨折等傷害。
  (二)原告因被告侵權行為，致受有前開傷害，被告對於原告應負
    損害賠償責任。
  (三)茲請求損害賠償項目如下：
  1.醫療費用：
    原告自本件車禍受傷後至96年12月14日止，已自費支出醫療
    費用新台幣（下同）77,643元，原告得請求被告賠償  。
  2.減少勞動能力之損失：
    原告原從事為死者誦經工作，每日工資1,800元，平均每月
    上工20日，每月平均所得36,000元。原告因本件車禍受傷無
    法久站或跪坐，截至96年12月13日為止合計8個月無法工作
    ，爰請求被告賠償288,000元之工作損失。
  3.精神慰撫金：
    原告於本件車禍受傷時年僅19歲，正值青春年華，不僅短期
    無法工作，不良於行，將來更影響結婚與工作，爰請求被告
    賠償精神慰撫金80萬元，聊減痛苦。
  (四)綜上所述，原告因被告侵權行為共受有1,165,643元之損害
    ，惟原告自認有無照駕駛、飲酒過量及未注意車前狀況等過
    失，就本件車禍之發生亦有百分50之過失。
  (五)爰依侵權行為損害賠償之法律關係，請求被告給付原告582,
    821元，及自起訴狀繕本送達被告之翌日起至清償日止，按
    年息百分之5計算之利息，並陳明願供擔保，請准宣告假執
    行等語。
二、被告辯稱：
  (一)本件車禍發生時之號誌為綠燈，被告才緩慢左轉，孰知原告
    喝酒酒精濃度高達每公升0.7毫克，在無煞車狀況下撞上被
    告所駕駛甲車後車廂，當時甲車已過車道3分之2距離，被告
    並未貿然左轉。原告當時明知因喝酒關係，其精神狀態如何
    ？因何忽略前方事物，令人起疑。又原告明知無照及喝酒均
    不能騎乘機車，卻貿然違法，導致被告過失傷害之車禍，讓
    人難以信服。被告縱有過失者，其比例應屬極為輕微。
  (二)原告在地檢署坦承未工作，何來減少勞動能力之損失。至於
    原告聲請訊問之證人均配合原告說法，因原告年紀輕輕不可
    能1天收入高達1,800元。
  (三)原告於2次調解期間所提賠償金額各為236,000元、200,000
    元，因而調解不成，最後竟要求賠償1,165,643元，其中是
    否虛假，惹人非議。
  (四)被告經濟狀況不佳，尚要撫養3名子女，僅靠1份微薄收入過
    活。
  (五)被告學歷係國中畢業，月薪25,000元，名下無不動產。
  (四)原告請求被告賠償損害，並無理由，爰請求駁回原告之訴及
    其假執行之聲請，並陳明如受不利之判決，願供擔保請准宣
    告免為假執行等語。
三、兩造不爭執事項：
  (一)兩造於前開時地各自駕駛甲車、乙車發生碰撞車禍，原告因
    此受有頭部外傷、腦震盪、胸壁挫傷、股骨骨折等傷害。
  (二)兩造因本件車禍，嗣經本院刑事庭以96年度交易字第228號
    刑事判決，各判處拘役25日、15日確定。
  (三)原告於前開時地無照且酒後駕駛乙車，嗣經警測酒精濃度為
    每公升0.7毫克。
  (四)原告因本件車禍自費支出醫療費用77,643元。
  (五)原告為77年12月間出生，學歷為國中畢業，未婚，名下無財
    產。
  (六)被告為50年11月間出生，學歷為國中畢業，已婚並育有3名
    子女，月薪25,000元，名下無不動產。
四、原告主張被告於上開時地駕車肇事，過失不法侵害原告成傷
    等情，業據原告提出診斷證明書為證，且被告亦因業務過失
    傷害案件經本院刑事庭判處拘役25日確定，亦有刑事判決附
    卷可參，復經本院調取該刑事卷宗全卷核閱屬實，自堪信原
    告此部分之主張為實在。至於被告固以前詞置辯，並否認有
    何過失云云，顯然悖離前開事證，核屬事後卸責之詞，不足
    採信。
五、按「因故意或過失，不法侵害他人之權利者，負損害賠償責
    任。」、「汽車、機車或其他非依軌道行駛之動力車輛，在
    使用中加損害於他人者，駕駛人應賠償因此所生之損害。」
    、「不法侵害他人之身體或健康者，對於被害人因此喪失或
    減少勞動能力‧‧‧，應負損害賠償責任。」、「不法侵害
    他人之身體、健康‧‧‧被害人雖非財產上之損害，亦得請
    求賠償相當之金額‧‧‧」，民法第184條第1項前段、第19
    1條之2、第193條第1項及第195條第1項分別定有明文。經查
    ，原告既因被告駕車肇事不法侵害成傷，則原告本於前開規
    定，請求被告損害賠償，洵屬有據。
六、茲就原告請求損害賠償項目，分別審酌如下：
  (一)醫療費用：
    原告主張其於本件車禍受傷後自費支出醫療費用77,643元，
    業據原告提出相符之醫療費用收據影本及明細表等件為證，
    且為被告所不爭執，被告應負賠償責任。
  (二)減少勞動能力之損害：
    原告主張其原從事為死者誦經工作，日薪1,800元，每月上
    工20日，因本件車禍受傷後8個月不能工作，以每月36,000
    元計算，合計請求8個月不能工作之損害288,000元等語。經
    查：依據原告所提行政院衛生署彰化醫院97年4月14日署彰
    醫字第462號診斷證明書影本記載：「病患（指原告）因上
    疾（側股骨骨折）於本院治療，於96-4-13住院及手術，
    術後半年至一年不宜長時（間）站立及行走，會影工作。
    」等語，堪認原告主張其於本件車禍受傷後8個月無法工作
    為實在。又查：原告於96年5月7日在彰化縣警察局溪湖分局
    接受警詢時答稱「職業無」，此情業經本院調取該分局刑案
    偵查卷宗，查明屬實。再者，原告固提出戊○○○即大成禮
    儀社、乙○○○即詠順禮儀社、丙○○○即建德禮儀社等人
    出具薪資證明，復經該等禮儀社負責人即證人乙○○○、丙
    ○○○到庭附和其說。惟查：原告於警詢時自承職業無，亦
    無法提出綜合所得稅申報資料以實其說，則其嗣後主張每月
    工資36,000元各情，尚難遽採。準此，參酌原告於本件車禍
    受傷前身體無異狀，依通常情形，應有完全勞動能力，足以
    從事勞動工作，每月至少應有相當於最低工資之收入，應無
    疑義。茲依據行政院勞工委員會96年6月22日勞動2字第0960
    130576號令，每月最低工資由原來15,840元，修正為17,280
    元，自96年7月1日生效。則原告自96年4月12日起至同年6月
    30日止，應以15,840元計算工作損失；96年7月1日起至同年
    12月11日止，應以17,280元計算工作損失，始較允當。據此
    標準，核算出原告8個月不能工作之損失為134,448元〈計算
    式：（15,840÷30×19）＋（15,840×2）＋（17,280×5）
    ＋（17,280÷30×11）＝134,448〉，此即原告減少勞動能
    力之損害，被告應負損害賠償責任。
  (三)非財產上之損害：
    原告主張遭被告駕車肇事不法侵害成傷，精神感受痛苦，爰
    請求80萬元之非財產上之損害賠償等語。經查：原告為77年
    12月間出生，學歷為國中畢業，未婚，名下無財產；被告為
    50年11月間出生，學歷為國中畢業，已婚並育有3名子女，
    月薪25,000元，名下無不動產各情，業據兩造陳明在卷，復
    經本院調取該刑事卷宗核閱屬實。本院據此審酌兩造之身分
    、地位、經濟狀況，及原告受傷之部位、痛苦程度等情形，
    因認原告請求精神慰撫金即非財產上之損害3萬元，始屬相
    當，逾此部分之請求，不應准許。
七、按「損害之發生或擴大，被害人與有過失者，法院得減輕賠
    償金額，或免除之。」，民法第217條第1項定有明文。經查
    ：依據卷附刑事判決第4頁、第5頁記載：「‧‧‧經送臺灣
    省彰化縣區車輛行車事故鑑定委員會鑑定結果，該鑑定意見
    為『丁○○駕駛自小貨車左轉不當，為肇事原因；己○○無
    駕照及酒精濃度過量駕駛重機車未注意車前狀況，同為肇事
    原因』，此有該委員會96年9月14日彰鑑字第0965602169 號
    函附鑑定意見書1份存卷可參‧‧‧己○○於96年4月13日凌
    晨0時47分經警測試其呼氣酒精濃度，結果為0.70mg/l，此
    有彰化縣警察局道路交通事故當事人酒精測定紀錄表1紙存
    卷可稽（見警卷），又被告己○○於查獲後訊問過程中，有
    含糊不清、意識模糊、昏睡叫不醒等情況‧‧‧」等語。準
    此，被告辯稱原告與有過失乙節，堪予採認。本院據此審酌
    兩造原因力之強弱，因此認定原告應負擔百分之70之過失責
    任，被告則負擔百分之30之過失責任，較為適當。依此過失
    比例計算結果，原告得請求損害賠償之金額為72,627元〈計
    算式：（77,643＋134,448＋30,000）×0.3≒72,627元，元
    以下四捨五入〉。
八、綜上所述，原告本於侵權行為損害賠償之法律關係，請求被
    告給付72,627元，及自起訴狀繕本送達被告之翌日即97年2
    月13日起至清償日止，按年息百分之5計算之利息，為有理
    由，應予准許。逾此範圍之請求，不應准許，應予駁回。
九、原告勝訴部份，合於民事訴訟法第389條第1項第5款規定，
    爰依職權宣告假執行，並宣告准許被告預供擔保，而免為假
    執行。原告其餘假執行之聲請，因訴之駁回，而失所附麗，
    應予駁回。
十、兩造其餘攻擊防禦方法及舉證，經審酌後於判決結果不生影
    響，爰不再贅詞詳論。
十一、訴訟費用負擔之依據：民事訴訟法第79條、第81條第1款。
中    華    民    國    97    年    7     月    9     日
                  民事第一庭法  官  陳正禧
上正本係照原本作成。
如不服本判決，須於收受送達後20日內，以書狀向本院提出上訴
。
中    華    民    國    97    年    7     月    10    日
                            書記官  蕭美鈴


司法院資訊處製作；財團法人民間司法改革基金會備份。
